【裁判字號】    99,聲減,50
【裁判日期】    990430
【裁判案由】    聲請減刑及定應執行刑
【裁判全文】
臺灣高雄地方法院刑事裁定              99年度聲減字第50號
聲  請  人  臺灣高雄地方法院檢察署檢察官
受  刑  人  甲○○
上列受刑人因詐欺等案件，業經判決罪刑確定，聲請人聲請減刑
及定其應執行之刑，本院裁定如下：
    主  文
甲○○犯附表編號一所示之罪，減為有期徒刑伍月，如易科罰金
，以銀元參佰元即新臺幣玖佰元折算壹日。與附表編號二、三所
示不得減刑之罪，應執行有期徒刑參年。
    理  由
一、聲請意旨略以：受刑人甲○○於附表所列日期犯如附表所示
    之罪，業經法院判處罪刑確定，所犯附表編號1 之罪，犯罪
    時間在96年4 月24日以前，合於減刑條件，聲請予以減刑，
    並聲請與附表編號2 、3 所示不得減刑之罪定其應執行刑等
    語。
二、按刑法第53條規定：「數罪併罰，有二裁判以上者，依刑法
    第51條規定，定其應執行刑。」；同法第51條第5 款規定：
    「數罪併罰，分別宣告其罪之刑，依下列各款定其應執行者
    ：……五、宣告多數有期徒刑者，於各刑中之最長期以上，
    各刑合併之刑期以下，定其刑期。但不得逾30年」。次按依
    中華民國九十六年罪犯減刑條例應減刑之數罪，經二以上法
    院裁判確定者，得由一檢察官或應減刑之人犯合併向其中一
    裁判法院聲請裁定之；裁判確定前犯數罪，有應減刑與不應
    減刑者，就應減刑之罪，依第2 條、第4 條、第6 條至第 8
    條及前條規定減刑後，與不應減刑之罪之宣告刑，適用刑法
    第51條定其應執行之刑；前二條關於定其應執行之刑，準用
    第8 條第3 項規定，同條例第8 條第3 項、第11條及第12條
    亦分別定有明文。是前開有關減刑及定執行刑管轄法院之規
    定，顯係刑事訴訟法第477 條之特別規定，依特別法優於普
    通法之原則，自應優先適用該減刑條例之規定。
三、另按裁判確定前犯數罪而併合處罰之案件，有二以上之裁判
    ，應依刑法第51條第5 款至第7 款定應執行之刑時，最後事
    實審法院即應據該院檢察官之聲請，以裁定定其應執行之刑
    ，殊不能因數罪中之一部分犯罪之刑業經執行完畢，而認檢
    察官之聲請為不合法，予以駁回（最高法院47年度臺抗字第
    2 號判例意旨可資參照）；又數罪併罰之案件，其各罪判決
    均係宣告刑，並非執行刑，縱令各案中一部分犯罪之宣告刑
    在形式上已經執行，仍應依法聲請犯罪事實最後判決之法院
    裁定，然後再依所裁定之執行刑，換發指揮書併合執行，其
    前已執行之有期徒刑部分，僅應予扣除而不能認為已執行完
    畢，在所裁定之執行刑尚未執行完畢前，各案之宣告刑不發
    生執行完畢之問題（最高法院90年度臺非字第340 號、最高
    法院95年度臺非字第320號判決意旨參照）。
四、經查：
    (一)受刑人所犯附表編號1之罪之犯罪時間係在96年4 月24 日
      以前，且無前開減刑條例第3 條所定不得減刑之情形，依
      上開說明，檢察官上揭聲請減刑，經核於法相合，應予准
      許。
    (二)又受刑人所犯附表編號2 、3 之罪，為減刑條例第5 條所
      定不應減刑之罪，與上開附表編號1 之罪均經本院判處如
      附表所示之刑，而於附表所示之日期確定，有刑事判決3
      份、被告提示簡表及臺灣高等法院被告前案紀錄表各1 份
      在卷可稽，依上開說明，檢察官向本院聲請就上開數罪定
      其應執行之刑，經核於法相合，應予准許。
    (三)按行為後法律有變更者，適用行為時之法律，但行為後之
      法律有利於行為人者，適用最有利於行為人之法律，刑法
      第2 條第1 項定有明文。又依刑法第51條定應執行刑時，
      如係在裁判確定前犯數罪，其中一罪在新法施行前者，亦
      應為新舊法比較（最高法院95年第8 次刑事庭會議決議參
      照）。查受刑人所犯附表所示之犯罪行為後，上開於94年
      1 月7 日修正之刑法業於95年7 月1 日施行，修正前之刑
      法第51條第5 款規定：「宣告多數有期徒刑者，於各刑中
      之最長期以上，各刑合併之刑期以下，定其刑期。但不得
      逾20年」；而修正後之該款則規定：「宣告多數有期徒刑
      者，於各刑中之最長期以上，各刑合併之刑期以下，定其
      刑期。但不得逾30年」，經比較新舊法結果，修法後之規
      定非較有利於受刑人，依刑法第2 條第1 項前段之規定，
      應依修正前之刑法第51條第5 款，就本件受刑人宣告之刑
      ，定其應執行刑。另按前開刑法修正時，刑法第41條第 1
      項前段關於易科罰金之規定亦有修正，修正前刑法第41條
      第1 項前段規定：「犯最重本刑為5 年以下有期徒刑以下
      之刑之罪，而受6 個月以下有期徒刑或拘役之宣告，因身
      體、教育、職業、家庭之關係或其他正當事由，執行顯有
      困難者，得以1 元以上3 元以下折算1 日，易科罰金」；
      修正後之刑法第41條第1 項前段則規定：「犯最重本刑為
      5 年以下有期徒刑以下之刑之罪，而受6 個月以下有期徒
      刑或拘役之宣告者，得以新臺幣1,000 元、2,000 元或3,
      000 元折算1 日，易科罰金」，比較修正前後之規定，修
      正前之規定較有利於受刑人，應依修正前刑法第41條第 1
      項前段規定處斷。
    (四)綜上，本院就受刑人所犯附表編號1 之罪予以減刑，並諭
      知易科罰金之折算標準後，再與附表編號2 、3 所列不應
      減刑之罪所處之刑，定其應執行之刑。至於已執行之附表
      編號1 之有期徒刑部分，係將來檢察官指揮執行時應予扣
      除之問題，附此敘明。
據上論斷，依中華民國96年罪犯減刑條例第2 條第1 項第3 款、
第8 條第3 項、第11條、第12條，刑法第2 條第1 項前段、修正
前刑法第51條第5 款、第41條第1 項前段，刑法施行法第3 條之
1第3項，裁定如主文。
中    華    民    國    99    年    4     月    30    日

                  刑事第十三庭  法  官  許仁豪
以上正本證明與原本無異。
如不服本裁定，應於收受送達後5 日內向本院提出抗告狀。
中    華    民    國    99    年    5     月    3     日
                                書記官  王翌翔
附表：受刑人減刑及定應執行刑案件一覽表。

司法院資訊處製作；財團法人民間司法改革基金會備份。
